臺灣臺北地方法院民事簡易判決
111年度北簡字第6233號
原      告  中國信託商業銀行股份有限公司

法定代理人  利明献  
訴訟代理人  詹佩珺  
            楊瓔鈺  
            陸政宏  
被      告  潘秀珠  
兼上 一 人  
訴訟代理人  陳石成即光美霓虹社


上列當事人間請求返還借款事件，本院於民國111年6月23日言詞
辯論終結，判決如下：
    主    文
被告應連帶給付原告新臺幣肆拾伍萬貳仟貳佰零肆元，及自民國
一百零六年四月二十日起至清償日止，按年息百分之十二點八八
計算之利息，暨自民國九十八年三月二十五日起至清償日止，按
上開利率百分之十計算之違約金。
原告其餘之訴駁回。
訴訟費用新臺幣肆仟玖佰陸拾元由被告連帶負擔。
本判決原告勝訴部分得假執行。但被告如以新臺幣肆拾伍萬貳仟
貳佰零肆元預供擔保後，得免為假執行。
    事實及理由
一、本件兩造合意以本院為第一審管轄法院，有授信約訂書第13
    條在卷可稽，是本院就本件訴訟自有管轄權。
二、原告主張：被告陳石成即光美霓虹社於民國92年10月24日邀
    同被告潘秀珠為連帶保證人，向訴外人花蓮區中小企業銀行
    （下稱花蓮銀行）借款新臺幣（下同）120萬元，詎被告未
    依約清償，迄今尚積欠如聲明第1項所示之金額、利息暨違
    約金未付，嗣花蓮銀行於96年9月8日與原告合併，花蓮銀行
    為消滅銀行，原告為存續銀行，故花蓮銀行對被告之債權由
    原告承受，爰依消費借貸及連帶保證之法律關係起訴請求等
    語。並聲明：被告應連帶給付原告452,204元，及自98年2月
    24日起至清償日止，按年息12.88％計算之利息，暨自98年3
    月25日起至清償日止，逾期在6個月以內部分，按上開利率 
    10％，逾期超過6個月部分，按上開利率20％計算之違約金。
三、被告辯稱：因為公司經營不善倒閉，沒有收入來源，無力清
    償借款，且原告請求超過這麼久的利息，利息部分主張時效
    抗辯等語。並聲明：駁回原告之訴。
四、經查，原告主張之事實，業據其提出被告不爭執真正之借款
    契約、授信約定書、放款帳戶還款交易明細等件為證，堪信
    為真實，原告自得請求被告依約清償債務。被告雖辯稱其無
    力清償借款，但無力清償並非得解免其清償責任之法定事由
    ，附此敘明。
五、按利息、紅利、租金、贍養費、退職金及其他一年或不及一
    年之定期給付債權，其各期給付請求權，因五年間不行使而
    消滅，民法第126條定有明文。又時效完成後，債務人得拒
    絕給付，民法第144條第1項亦有規定。消滅時效完成之效力
    ，發生拒絕給付之抗辯權，債務人若行使其抗辯權，應認債
    權之請求權已歸消滅。經查，本件原告係於111年4月19日起
    訴請求被告連帶返還借款，此有蓋有本院收狀戳之民事起訴
    狀在卷可考，原告復未主張及舉證證明有何中斷時效之事由
    ，足見106年4月19日前之利息請求權，已逾5年之時效期間
    ，因時效而消滅，被告即取得拒絕履行之抗辯權，經被告為
    時效之抗辯後，原告請求106年4月19日前之利息部分，應認
    已罹於時效，不應准許。
六、又按約定之違約金額過高者，法院得減至相當之數額，民法
    第252條定有明文，而契約當事人約定之違約金是否過高，
    應依一般客觀之事實、社會經濟狀況、當事人實際上所受損
    害及債務人如能如期履行債務時，債權人可享受之一切利益
    為衡量標準。本院審酌原告因被告遲延清償所受積極損害、
    所失利益，通常為該借款再轉借他人後之利息收入或轉作他
    項投資之收益，然近年來國內貨幣市場之利率已大幅調降，
    且本件原告所請求之利息已達年息12.88％，復請求被告給付
    自98年3月25日起至清償日止，逾期在6個月以內部分，按上
    開利率10％，逾期超過6個月部分，按上開利率20％計算之違
    約金，則原告請求之利息及違約金總額尚屬偏高，殊非公允
    ，故本院認為原告請求之違約金，應酌減為按上開利率10％
    計算為適當。
七、從而，原告請求被告連帶給付如主文第1項所示之範圍內，
    為有理由，應予准許。至原告逾此部分之請求，為無理由，
    應予駁回。
八、本件原告勝訴部分係就民事訴訟法第427條第1項訴訟適用簡
    易程序所為被告敗訴之判決，依同法第389條第1項第3款規
    定，應依職權宣告假執行。本院並依同法第392條第2項規定
    ，依職權宣告被告於預供擔保後，得免為假執行。
九、本件訴訟費用額，依後附計算書確定如主文所示金額。
中　　華　　民　　國　　111 　年　　7 　　月　　1 　　日
              臺灣臺北地方法院臺北簡易庭
                                  法  官  羅富美
計算書：
項        目             金  額（新臺幣）    備    註
第一審裁判費             4,960元
合        計             4,960元
以上判決正本係照原本作成。
如對本判決上訴，須於判決送達後20日內向本庭（臺北市○○○路0
段000巷0號）提出上訴狀 (須按他造當事人之人數附繕本）。
中　　華　　民　　國　　111 　年　　7 　　月　　1 　　日
                                  書記官  陳鳳瀴